臺灣高等法院臺中分院民事判決　100年度再易字第5號
再審原告　　劉惠玲
再審被告　　蕭欣如
上列當事人間請求損害賠償事件，再審原告對於中華民國99年11
月23日本院99年度上易字第350號確定判決提起再審之訴，本院
判決如下：
    主  文
再審之訴駁回。
再審訴訟費用由再審原告負擔。
    事實及理由
一、程序部分：
    按「再審之訴，應於30日之不變期間內提起。前項期間，自
    判決確定時起算，判決於送達前確定者，自送達時起算；其
    再審之理由發生或知悉在後者，均自知悉時起算。但自判決
    確定後已逾五年者，不得提起」，民事訴訟法第500條第1項
    、第2項定有明文。查本院99年度上易字第350號確定判決（
    下稱原確定判決）於民國（下同）99年11月23日宣判，且再
    審原告上訴利益未逾新台幣（下同）150萬元，該案於宣判
    當日確定。再審原告訴訟代理人劉有德於99年11月29日收受
    判決書（見原確定判決卷第62頁），嗣再審原告於同年12月
    27日提起本件再審之訴（見本院卷第1頁），未逾30日不變
    期間，合先敘明。
二、再審原告主張：原確定判決有如下列所述之再審理由，為此
    提起再審之訴。
  (一)原確定判決關於增加支出必要費用部分：
  1.看護費用部分:
  (1)依再審原告在原起訴狀提出之台中榮民總醫院98.3.23.診斷
    證明書，載明宜休養4月，日常生活難以自理，宜專人照護
    。並沒有載明那一段期間需全日看護，那一段期間可以半日
    看護。然原確定判決第16頁第5行謂「而上訴人（即再審原
    告）請求之後半段100日休養期間，身體應已較為恢復，故
    此段期間應以白天看護即已足夠，夜間應毋庸再行聘任專人
    照顧」云云，而否准上訴人請求全日之看護費請求顯然有誤
    ，顯有將再審原告所提出之上開診斷證明書內容即重要之證
    物漏未斟酌。
  (2)關於再審原告主張請求自97.10.23.受傷之日起至98.5.30日
    止之220日之需由專人看護期間，對造並未爭執，而一審法
    院及前審法院亦認為該220日期間需由專人看護，則再審原
    告請求該220日之看護費，應無不當。而卷內並無再審原告
    請求後半段即100日之看護以白天看護為已足之資料顯示，
    而原確定判決竟然認為上訴人請求之後半段100日之看護，
    以白天看護為已足，顯然前審有凌駕專業，且對造亦未爭執
    ，依法亦應視同自認，該部分即應為有利再審原告之判決，
    然該部分原確定判決竟然沒有為再審原告有利判決顯然有誤
    。前審判決顯有認定事實不依證據之違背法令，及適用法規
    顯有錯誤。
  (3)又原確定判決既然認定再審原告請求後半段100日期間，白
    天雩要由專人看護，則夜間為何無需專人看護？顯然不合邏
    輯，互相矛盾。難道白天生活無法自理，夜間生活即可自理
    ？又今日夜間生活可以自理，為何明日白天生活又需他人照
    顧？又隔白天需專人照顧？到夜間為何又不需專人照顧？連
    續100日均是如此，其理由安在？依據何在？不合乎邏輯。
    如謂夜間可由家屬幫忙看護照顧，依原確定判決16頁8、9行
    亦認為再審原告縱使由親人照護仍得請求看護費（最高法院
    94台上字第1543號判決亦認為親屬看護可請求看護費），則
    原確定判決理由顯然互相矛盾，適用法規顯有錯誤。則看護
    費部分，原確定判決否准之100日之夜間半日之看護費，依
    對造同意之半日看護費1,100元計算，原確定判決少准110,0
    00元。
  2.膳食費部分:
  (1)再審原告在醫院住院期間支出膳食費2,069元，有再審原告
    提出之超商統一發票為證，依最高法院78.4.18.第九次民事
    庭會議決議(二)，再審原告亦可請求。原確定判決謂再審原告
    縱未受傷住院亦需食用三餐，而否准再審原告此部分之請求
    ，顯有未當。
  (2)原確定判決雖另謂前揭發票上所列品項無從認定係何人使用
    或消費，尚難據此認定係再審原告住院期間之膳食費用云云
    。然查上開發票之時間均係在再審原告住院期間之內，發票
    上之物品名稱均係餐品，而再審原告自97.10.23.住院起至
    同年11.6.出院，前後計有15天之久，一天也才一百多元而
    已，發票既係再審原告所提出，即係再審原告所使用，原確
    定判決謂非再審原告所使用消費，其認定非再審原告使用消
    費之證據何在？卷內有何證據可資證明非再審原告使用消費
    ，原確定判決顯有漏未審酌發票上所載之發票日期，及認定
    事實不依證據之違法，適用法規即顯有錯誤。
  3.綜上，前審判決少准看護費110,000元，膳食費2,069元，計
    112,069元，依原確定判決認定之過失比例，對造應負擔30%
    之過失責任，因此除原確定判決外，再審被告應再給付再審
    原告33,620元。爰依民事訴訟法第496條第1項、第497條規
    定提起再審之訴。並聲明：(1)原確定判決就下列第二項所為
    不利再審原告之部分及訴訟費用均廢棄。(2)原確定判決除再
    審原告勝訴之部分外，再審被告應再給付再審原告33,620元
    及自98年10月1日起至清償日止，按年息百分之5計算之利息
    。(三)再審訴訟費用及原確定判決如第一項所示被廢棄部分之
    訴訟費用由再審被告負擔。
三、本件未行言詞辯論，再審被告並未聲明及陳述。
四、按再審之訴顯無再審理由者，得不經言詞辯論，以判決駁回
    之。民事訴訟法第502條第2項定有明文。又按依第466條不
    得上訴於第三審法院之事件，其經第二審確定之判決，如有
    就足影響於判決之重要證物，漏未斟酌，得提起再審之訴，
    民事訴訟法第497條固有明文。惟查本件原確定判決已於理
    由項下敘明：（看護費用）本件上訴人（再審原告，以下同
    ）得請求看護費用之期間為自97年10月23日起至98年5月30
    日止之220日，業為兩造於本院所不爭，兩造並同意如上訴
    人需全日看護以2200元計算，半日看護以1100元計算。本院
    審酌上訴人因本件車禍於97年10月23日至臺中榮民總醫院急
    診入院，於97年10月28日接受脊椎固定手術，並於97年11月
    6日出院，出院後宜休養6月，日常生活難以自理，宜專人照
    護，需使用背架之事實，此有臺中榮民總醫院97年11月19日
    診斷證明書附於原審卷內足證（見附民卷第7頁），本院審
    酌上訴人前揭住院及甫出院之6個月休養期間，其前4個月即
    120日期間身體剛開始復原，應認需專人全日看護，而上訴
    人請求之後半段100日休養期間，身體應已較為恢復，故此
    段期間應以白天看護即已足夠，夜間應毋庸再行聘任專人照
    顧。又上訴人因本件車禍既有前揭專人看護之必要，上訴人
    縱使由親人照護，仍得請求看護費用，毋庸提出實際看護費
    用之支出，故本院認上訴人得請求120日全日看護費用及100
    日半日看護費用共計374,000元。（計算式：2,200120＋1
    001,100＝374,000）。（膳食費用）上訴人主張其住院期
    間支出膳食費2,069元一節，固據其提出超商統一發票為證
    （見原審卷第39至42頁），然查，前揭發票上所列品項無從
    認係何人使用或消費，尚難據此認定係上訴人住院期間之膳
    食費用，且本院審酌前揭發票內容多屬一般日常生活三餐所
    需餐飲或食品，並無超出日常生活三餐費用外之膳食費用支
    出，故應屬上訴人縱未因傷住院，亦需支出之三餐費用，故
    尚難認係增加生活上需要之費用，故此部分費用之請求，即
    無理由。再審原告以原確定判決未斟酌上揭實際看護費用及
    膳食發票，而有民事訴訟法第497條之再審事由，自無可取
    。
五、按不得上訴於第三審法院之事件，其經第二審確定之判決，
    如就足影響於判決之重要證物，漏未斟酌者，得提起再審之
    訴，民事訴訟法第497條固定有明文。惟所謂就足以影響於
    判決之重要證物漏未斟酌之情形，係指第二審言詞辯論終結
    前，已經存在並已為聲明之證物，而第二審並未認為不必要
    而仍忽略證據聲明未為調查，或已為調查而未就其調查之結
    果予以判斷，且以該證物足以動搖原確定判決之基礎者為限
    。本件再審原告主張原確定判決對於伊所提出之診斷證明書
    （臺灣臺中地方法院98年度交附民字第224號卷第7頁）及膳
    食費發票（臺灣臺中地方法院98年度訴字第3105號卷第39頁
    至第42頁）漏未斟酌，惟診斷證明書雖認再審原告「宜休養
    6月，日常生活難以自理，宜專人照護」，但法院在斟酌賠
    償時，仍可依據經驗法則與論理法則酌定其賠償範圍，再審
    原告雖另主張再審被告對請求後半段及100日之看護以白天
    即已足，但原確定判決中既斟酌如前所述，並無漏未審酌，
    否決再審原告之主張。再者，再審原告雖舉出78年度第9次
    民事庭會議決議主張於住院期間所支付之膳食費用，應屬增
    加生活上需要之費用，加害人應予賠償。但就原確定判決中
    第16頁膳食費用中，法院所為事實之認定，即因難以證明
    該發票係為再審原告之膳食支出，遂駁回之，故其並未有民
    事訴訟法第496條第1項第1款適用法規顯有錯誤者之情況。
六、綜上所述，再審原告提起本件再審之訴，顯無再審理由，爰
    不經言詞辯論，逕以判決駁回之。
七、據上論結，本件再審之訴顯無再審理由，依民事訴訟法第50
    2條第2項、第78條判決如主文。
中    華    民    國   100    年    3     月    4     日
                民事第五庭    審判長法  官  李寶堂
                                    法  官  黃永祥
                                    法  官  鄭金龍
以上正本係照原本作成。
不得上訴。
                                    書記官  姚錫鈞
中    華    民    國   100    年    3     月    4     日
                                                      Ａ